【裁判字號】    99,交聲,920
【裁判日期】    990324
【裁判案由】    聲明異議
【裁判全文】
臺灣臺中地方法院交通事件裁定         99年度交聲字第920號
原處分機關  交通部公路總局臺中區監理所臺中市監理站
異  議  人
即受處分人  甲○○
上列受處分人因違反道路交通管理處罰條例案件，對於交通部公
路總局臺中區監理所臺中市監理站於民國99年2月26日所為之處分
（原處分案號：裁監稽違字第裁61-HD0000000號裁決書）不服，
聲明異議，本院裁定如下：
    主    文
異議駁回。
    理    由
一、原處分機關略以：異議人即受處分人甲○○騎乘車牌號碼02
    5-GRT號重型機車，於民國99年1月24日14時40分許，在臺中
    縣大里市○○○路與元堤路口處，因「未依號誌指示行駛」
    違規，為臺中縣警察局霧峰分局內新派出所員警以中縣警交
    字第HD0000000號違反道路交通管理事件通知單予以舉發；
    異議人於前揭時間、地點被舉發違規事實，係違反道路交通
    管理處罰條例第48條第1項第2款之規定，異議人於期限內申
    訴，經舉發單位查復，仍有不服，本站遂於99年2月26日以
    裁監稽違字第裁61-HD0000000號裁決書，裁處罰鍰新臺幣60
    0元整，並依同條例第63條之規定記違規點數1點，逾期則依
    裁決書處罰主文規定裁處等語。
二、聲明異議意旨略以：異議人係由德芳南路往十九甲方向行駛
    ，行經至大元國小旁之槽化路口右轉往元堤路1段方向至位
    於臺中縣大里市○○路6之8號之小阿姨家，與霧峰分局所述
    之行進路線完全不符等語。
三、按汽車駕駛人轉彎時不依標誌、標線、號誌指示者，處新臺
    幣600元以上1800元以下罰鍰，並記違規點數1點，道路交通
    管理處罰條例第48條第1項第2款、第63條第1項第1款定有明
    文。而道路交通管理處罰條例所稱之汽車，依該條例第3條
    第8款規定，係包括機器腳踏車在內。
四、經查：
（一）對於異議人騎乘車牌號碼025-GRT號重型機車，於99年1月
      24日14時40分許，在臺中縣大里市○○○路與元堤路口處
      ，因「未依號誌指示行駛」違規，為臺中縣警察局霧峰分
      局員警當場開單舉發等情，業據證人即本件舉發員警黎奇
      龍於本院中到庭結證稱：「我當時站在元堤路1段大元國
      小側門的那塊地上，看到元堤路1段的燈號即我正前方是
      紅燈，立元一橋那個方向也是直行紅燈，左轉綠燈，我看
      到一台機車從立元一橋下，直接左轉往元堤路1段，沒有
      依照規定兩段式左轉，我和另兩名警員當場將他攔停，告
      知其違規事項。」、「當時我們所在位置可以清楚看到異
      議人行進動線及當時燈號」。、「（當場異議人並）沒有
      （表示他未闖越立元一橋的紅燈，亦未表示他的行進方向
      是沿著德芳南路右轉大元國小前的槽化路口前進。）」、
      「（問：對於異議人今日所提當日行進路線圖有無意見？
      ）異議人當場沒有提出（其並未行經騎乘於）這種爭執，
      且槽化路口並沒有設置燈號，若他行經路線，我們員警不
      會攔下他。」、「（問：另兩名員警姓名？）黃皓展、王
      興明，當時我們三位負責巡邏勤務，我們三個人都有看到
      異議人違規。」等語綦詳，並有臺中縣警察局霧峰分局99
      年2月9日中縣霧警交字第0990002591號函暨檢附違規人行
      使路線圖1張及相片4張在卷可參；佐以，證人即取締員警
      黎奇龍與異議人間素昧平生，亦無任何仇恨怨懟，自無刻
      意構詞誣陷異議人違規之虞，且觀諸其所述之取締內容，
      亦屬合情合理，並無蓄意捏造事實、違法取締之情事，則
      證人即取締員警黎奇龍本其加強道路交通管理、維護交通
      秩序、確保安全之職責所為舉發，自應受到合法、正確而
      真正之推定。是以，異議人於前開時地，騎乘前開重機車
      ，未依號誌指示行駛之違規情事，應堪認定。是異議人有
      於前開地點未依規定兩段式左轉之違規事實，堪以認定。
（二）異議人雖辯稱當天係自臺中縣大里市○○路○段阿姨家出
      發，轉大元路至國中路雜貨店購買青蔥，再沿元正路右轉
      內元路右轉現岱路，至現岱路與德芳南路口之檳榔攤購買
      6瓶鋁罐台啤啤酒後，即沿德芳南路右轉槽化路再右轉元
      堤路，欲返回小阿姨住處，而於槽化路與元堤路口為警攔
      查，伊當天並未行經立元一橋云云。惟經本院囑託取締員
      警黎奇龍前往異議人所指檳榔攤查訪，該店負責人稱異議
      人係渠老主顧之孫子，經常命其買酒，當日係購買6瓶海
      尼根啤酒，而確切購買時間不詳，此有臺中縣警察局霧峰
      分局內新派出所警員黎奇龍於99年3月18日所製作之職務
      報告1份附卷可按；又依據異議人所使用門號0000000000
      號行動電話之通聯紀錄基地台位置顯示，異議人於99年1
      月24日13時44分許，仍在臺中縣烏日鄉○○○段2638之2
      地號即為其住處附近，則異議人於99年1月24日14時40分
      許為警舉發違規之時，究竟係由其所稱之臺中縣大里市○
      ○路○段6之8號其小阿姨家出發前往附近商店購物抑或係
      由其臺中縣烏日鄉○○路○段389號住處欲往前開小阿姨家
      ，已有可疑；再者，異議人指稱當天騎乘機車行進路線根
      本未經過舉發人所指之立元一橋，自無可能自立元一橋左
      轉元堤路之違規云云，卻又不當場對員警黎奇龍舉發其未
      依號誌指示行駛之交通違規行為，提出任何質疑或異議，
      任憑警員黎奇龍對其開立舉發單，事後始提出異議，異議
      人對此事件之反應，已然違反常情，且異議人果若係由德
      芳南路右轉槽化路再右轉元堤路1段，此種行進路線根本
      毫無警員黎其龍所指機車未依兩段式左轉之違規事由，而
      現場另有黃皓展、王興明兩名警員在場，異議人大可以當
      場據理力爭，何須默認簽收該舉發單？佐以，異議人於本
      院中供稱當時沒想那麼多，且因車上有載酒怕會被酒駕取
      締云云，買酒載酒之行為本身並未構成任何交通違規事由
      ，交通警察更不可能對於異議人騎乘機車載酒之行為，進
      行取締，異議人所辯，顯然與常情有悖，自難據以採信。
      是依照道路交通管理處罰條例第7條之規定，道路交通管
      理之稽查、違規紀錄，既係交由交通勤務警察或依法令執
      行交通稽查任務人員來執行，則交通執勤警察理當依法執
      行取締交通違規勤務，在無具體事證足認交通執勤警察有
      違法或不當之惡意舉發行為之前提下，其所為之舉發自應
      受到真實、正確及合法之規定，而本件交通違規事件中，
      依據現有事證觀之，取締員警黎奇龍在整個取締過程中，
      合情合理，並無任何違失或明顯誤判之情況存在，異議人
      既然未能提出具體事證，以資證明其當天確實係由德芳南
      路右轉槽化路口再右轉至元堤路1段遭警取締，本院認為
      尚難據以採信其辯解，而予推翻取締員警黎奇龍之前開證
      述內容。
（三）綜觀上情，異議人於99年1月24日14時40分許，在臺中市
      大里市○○○路與元堤路口，騎乘車牌號碼025-GRT號重
      型機車，由立元一橋欲左轉元堤路1段時，未依號誌指示
      行駛之交通違規行為，應堪認定，取締員警黎奇龍當場予
      以開單舉發，於法有據。從而，原處分機關依道路交通管
      理處罰條例第48條第1項第2款、第63條第1項第1款及違反
      道路交通管理事件統一裁罰基準及處理細則所訂之違反道
      路交通管理事件統一裁罰基準表之規定，就異議人未依號
      誌指示行駛之違規行為裁處罰鍰新臺幣600元並記違規點
      數1點，核無違誤。是以，本件異議人之異議為無理由，
      應予駁回。
據上論斷，應依道路交通管理處罰條例第87條、道路交通案件處
理辦法第19條，裁定如主文。
中    華    民    國    99    年    3     月    24    日
                  交通法庭    法  官  巫淑芳
上正本證明與原本無異。
如不服本裁定，應於送達後5日內，向本院提出抗告狀。
                              書記官  巫偉凱
中    華    民    國    99    年    3     月    24    日

司法院資訊處製作；財團法人民間司法改革基金會備份。
